【裁判字號】    95,勞訴,28
【裁判日期】    951019
【裁判案由】    確認僱傭關係存在
【裁判全文】
臺灣桃園地方法院民事判決              95年度勞訴字第28號
原      告  甲○○
被      告  經濟部工業局中壢工業區服務中心
法定代理人  乙○○
訴訟代理人  丙○○
            王永春律師
上列當事人間請求確認僱傭關係存在事件，於民國95年10月5 日
言詞辯論終結，本院判決如下：
    主  文
原告之訴駁回。
訴訟費用由原告負擔。
    事實及理由
壹、程序方面：按確認法律關係之訴，非原告有即受確認判決之
    法律上利益者，不得提起之。民事訴訟法第247 條第1 項前
    段定有明文。本件原告主張其與被告間有僱傭關係之存在，
    惟此為被告所否認，則原告在私法上之地位確有受侵害之危
    險，而此項危險得以對於被告之確認判決除去之，是本件應
    認原告起訴有確認利益無誤，合先敘明。
貳、實體方面：
一、原告起訴主張：
（一）原告於行政院勞工委員會全國就業e 網站上獲知被告需聘
      僱司機一職，雇用條件為：月薪新台幣（下同）2 萬元、
      雇用期間不定，乃於94年6 月22日前去應徵，並於同年月
      23 日 開始上班，直到95年4 月4 日始首次接觸訴外人宜
      興管理顧問股份有限公司（以下簡稱宜興公司）之人員，
      同年月18日訴外人宜興公司竟至被告處告知原告，該公司
      並未派遣司機至被告處所工作，嗣原告於同年月20日接到
      宜興公司所發宜字第951011號函，謂原告無法配合其他行
      政事務工作，並虛構原告同意於同年月30日離職等，經原
      告異議後，訴外人宜興公司於同年月27日到被告處與兩造
      協調，在未經原告同意下，訴外人宜興公司竟再次發函表
      示將改調原告至大園工業區服務中心上班，惟原告與訴外
      人宜興公司並無僱傭關係，其並無權利將原告調職。
（二）原告係前往被告處所應徵本件司機職缺，且自始至終均由
      被告之職員進行面試並錄取原告，是本件僱傭關應存在於
      兩造間，且原告於提出本件訴訟前，實無法知悉原告之薪
      資為何人所發、勞工保險係於何處投保；又被告於原告報
      到時，乘原告無經驗之際，以內部作帳為由，使原告簽署
      以訴外人宜興公司為雇用人，為期半年之定期契約工契約
      書及勞工退休金制度選擇意願徵詢表，原告均未詳閱，故
      應為違法無效，退步言之，縱該契約書為有效，契約期間
      亦已於94年底屆滿，是原告於95年開始，應與被告間存在
      不定期僱傭契約，惟因被告否認，為此，原告提起本件訴
      訟。並聲明：確認兩造間之僱傭關係存在，暨被告應自95
      年5 月1 日起至被告同意原告給付勞務之日止，按月給付
      原告2 萬元，並附加按週年利率百分之5 計算之法定遲延
      利息。
二、被告則以：
（一）原告係被告根據經濟部工業局北區工業區管理處「所轄工
      業區服務性業務人力派遣」勞務採購契約之規定，依需求
      向得標廠商訴外人宜興公司要求其派調至被告處所服務之
      人力派遣人員，兩造間並無僱傭關係存在，原告所稱其在
      該網站上，看到被告刊登之求才資料，應有誤會，況其所
      刊登之工作性質及內容與被告實際需求並不吻合。
（二）被告所屬人員於面談原告時，已明確告知工作性質及被告
      係受訴外人宜興公司所託代為面試，且口頭聲明其並非被
      告雇用之員工，而係受僱於訴外人宜興公司，原告同意受
      僱條件及雇用期日自94年6 月23日起至94年12月31日止，
      並簽有以訴外人宜興公司為雇主之短期契約、勞工退休金
      制度選擇意願徵詢表，且原告之薪資均係由訴外人宜興公
      司按月轉入其帳戶，其勞工保險亦係投保於訴外人宜興公
      司，而訴外人宜興公司因原告不願意接受調職，業於95年
      5 月份與原告終止勞動契約，是被告與原告間並無僱傭關
      係等語資為抗辯。並聲明以：原告之訴駁回，如受不利判
      決，願供擔保請准宣告免為假執行。
三、本件不爭執事項：
（一）原告於94年6 月22日至被告處所面試時，均係由被告所屬
      人員面試並錄取原告，原告自94年6 月23日至95年4 月30
      日係在被告處所上班、月薪2 萬元，其於上開期間之薪資
      係由訴外人宜興公司劃撥轉入其帳戶、原告之勞工保險除
      95年1 月2 日至同年月16日係投保於被告單位外，其餘在
      職期間均係投保於訴外人宜興公司。
（二）原告所提出之94年7 月份薪水明細、訴外人宜興公司宜字
      第951011、951013號函、異議聲明函、被告組織架構表、
      勞工保險投保年資網路查詢表、存簿節本；與被告所提出
      之經濟部工業局北區工業區管理處「所轄工業區服務性業
      務人力派遣」勞務採購契約書、宜興公司定期契約工契約
      書、勞工退休金提繳申報表、勞工退休金制度選擇意願徵
      詢表、宜興公司向被告請款相關文件、被告與原告及宜興
      公司協調會議記錄、原告之勞工保險卡、郵政存簿儲金薪
      資存款團體戶存款單之形式上真正。
四、本院判斷：本件之爭點在於兩造間是否有僱傭關係存在？
（一）按主張法律關係存在之當事人，須就該法律關係發生所須
      具備之特別要件，負舉證之責任。而此特別要件之具備，
      苟能證明間接事實並據此推認要件事實雖無不可，並不以
      直接證明者為限，惟此經證明之間接事實與要件事實間，
      須依經驗法則足以推認其因果關係存在者，始克當之。最
      高法院91年度台上字第1613號判決可資參照。而所謂僱傭
      契約依民法第四百八十二條之規定，係以約定受僱人於一
      定或不定之期限內，為僱用人服勞務，僱用人給與報酬為
      其成立要件。「人力派遣」則係指勞工與派遣公司間簽定
      勞動契約，工資與福利之發放均由派遣公司為之，而派遣
      公司與企業主間另簽定有派遣契約，派遣公司之勞工工作
      場所與工作管理及勞務提供均由（向）企業主為之，此為
      勞工、派遣公司、企業主之三角關係。
（二）本件原告雖堅稱其係於行政院勞工委員會全國就業e 網站
      上獲知被告需聘僱司機乙職始前往應徵而獲錄取，故其與
      被告間有僱傭關係之存在，惟此為被告堅決否認，並以：
      原告實係被告根據經濟部工業局北區工業區管理處「所轄
      工業區服務性業務人力派遣」勞務採購契約之規定，依需
      求向得標廠商訴外人宜興公司要求，派調至被告處所服務
      之人力派遣人員等語置辯，經查：被告前述抗辯業據其提
      出經濟部工業局北區工業區管理處「所轄工業區服務性業
      務人力派遣」勞務採購契約書一紙為證，且與證人即訴外
      人宜興公司之職員丁○○到庭證述「我們和各個就業服務
      站簽約，我們會告知服務站工作的內容、型態、契約關係
      ，當服務站有人去應徵時，會告知我們，我們會通知人員
      去何處報到，主管機關會直接幫我們進行應徵，他們覺得
      可以的人員，我們公司會有勞動契約書，在與應徵人員合
      意的情況下簽約，應徵人員就會提出郵局存摺封面、身份
      證影本，就完成報到手續。」等語相符，堪信被告與訴外
      人宜興公司之間，確實簽定有服務性業務人力派遣勞務採
      購契約乙節無誤。
（三）繼查，依據被告所提出，其上有原告不爭執簽名真正之宜
      興公司定期契約工契約書所載，該定期契約之當事人分別
      為訴外人宜興公司與本件原告，且於契約前言部分即已明
      確以與本文相同大小文字敘述如下：【因甲方（即訴外人
      宜興公司方面）承攬經濟部工業局北區工業區管理處「所
      轄工業區服務性業務人力派遣」工作，需要進用乙方（即
      本件原告方面）辦理所列約定工作，特訂本契約，雙方同
      意共同遵守，契約條款如下：一、契約期間：自94年6 月
      23日起至94年12月31日止。二、工作地點：經濟部工業局
      中壢工業區服務中心。三、擔任工作：駕駛、區內公文傳
      遞及臨時交辦事項。四、工作時間：依所轄工業區服務中
      心規定時間出勤、作息。五、工資：按月計費，每月新台
      幣2 萬元整。六、乙方於上班日因故未能上班時應依「所
      轄工業區服務中心」請假規定辦理。七、乙方應服從「所
      轄工業區服務中心」於契約工作範圍內之工作指派及臨時
      調派任務，若無法配合者，甲方得隨時予以解僱，乙方不
      得異議。八、僱用期間乙方應恪遵「所轄工業區服務中心
      」及有關法令之規定，忠實勤勉服務。九、本契約書一式
      二份，甲乙雙方各執一份，契約期滿，自動終止。】，足
      認該定期契約工契約書已明確說明原告係由訴外人宜興公
      司派遣至被告處提供勞務之勞工。前述定期契約工契約書
      既係規範原告勞動條件之內容，核其性質應屬勞動契約，
      原告勞動契約簽約之對象既為訴外人宜興公司，自應認僱
      傭關係係存在於原告與訴外人宜興公司無誤。再對照被告
      所提出之勞工退休金制度選擇意願徵詢表之內容，原告既
      不爭執其上簽名之真正，且依該表格內容所載，原告行使
      選擇權之對象乃為訴外人宜興公司，亦可徵原告係與訴外
      人成立勞動契約無訛。至原告雖以前述之定期契約工契約
      書及勞工退休金制度選擇意願徵詢表，因其均未詳閱故應
      為違法無效云云。惟查，前述二份資料均僅為A4大小之紙
      面，文字敘述亦不繁複，原告空言主張其未詳閱，顯然與
      常理有違，原告既分別於其上簽名，顯然即同意契約與徵
      詢表格之內容，自不容事後無端翻異曾簽名同意之情。且
      原告曾當庭自承「我簽之前有看內容，但沒有詳細看。」
      等語，前述定期契約工契約書既規定一式二份，雙方各執
      一份，則原告取回所屬該份後，亦可加以詳加閱覽，如認
      契約當事人一方有誤，自應旋即向被告或訴外人宜興公司
      反應甚至解除勞動契約，惟原告自94年6 月23日起至95年
      4 月30日止皆未有任何反應，自難認原告對契約書內容有
      反對之意思表示。至原告稱其係於行政院勞工委員會全國
      就業e 網站上獲知被告需聘僱司機乙職始前往應徵而獲錄
      取，故其與被告間有僱傭關係之存在云云，縱認原告此部
      分陳述為真，惟原告至被告處進行面試與簽約時，即已知
      悉雇主應為訴外人宜興公司乙節已如前述，原告仍與訴外
      人宜興公司簽定勞動契約，故本院認原告94年6 月23日起
      至同年12月31日止，係與訴外人宜興公司成立勞動契約關
      係。
（四）至原告主張自95年1 月1 日起至同年4 月30日止，原告與
      被告間存在不定期契約之僱傭關係云云，經查，本件原告
      與訴外人宜興公司間之勞動契約雖載明：契約期間自94年
      6 月23日起至94年12月31日止，契約期滿，自動終止。惟
      被告抗辯94年12月31日以後，訴外人宜興公司並未繼續雇
      用原告，但被告考量到上開因素，所以由被告先以臨時工
      方式請原告在被告處工作（95年1 月12日起至同年月16日
      ），每日一千元，有提供勞務才給付工資，嗣後因訴外人
      宜興公司重新標得被告之人力派遣工作，所以在95年1 月
      16日，訴外人宜興公司又重新雇用原告，這段期間的變動
      ，均徵得原告之同意等語，參酌被告所提出之個人網路查
      詢作業被保險人之投保年資資料查詢，原告自94年6 月23
      日起至94年12月31日止之投保單位為訴外人宜興公司，自
      95 年1月2 日起至同年月16日止，投保單位變更為被告，
      自95年1 月16日起至同年5 月6 日止之投保單位又回復為
      訴外人宜興公司，原告雖稱其以為該段期間投保單位之變
      動係因被告作帳之因素云云，惟原告既不否認其知悉前述
      期間投保單位之變動，且原告亦未質疑此段期間之變更或
      為任何反對之意思表示，衡諸常情，應認原告當已知悉被
      告前述抗辯內容，是本院認原告自95年1 月12日起至同年
      月16日止，暨自同年月17日起迄同年4 月30日止，乃分別
      與原告與訴外人宜興公司達成默示之合意，即95年1 月1
      日先與被告成立勞動契約，嗣訴外人宜興公司重新得標後
      ，被告乃與原告終止勞動契約，原告復於95年1 月17日與
      訴外人宜興公司再度成立勞動契約關係，故雖原告與訴外
      人宜興公司間自95年1 月17日起之勞動契約並未具備書面
      ，惟自95年1 月17日起原告之雇主應仍為訴外人宜興公司
      。
（五）綜上所述，本院認原告確實係被告依據經濟部工業局北區
      工業區管理處「所轄工業區服務性業務人力派遣」勞務採
      購契約之規定，由訴外人宜興公司派調至被告處所服務之
      人力派遣人員，原告與訴外人宜興公司自94年6 月23日起
      至同年12月31日止成立勞動契約，自95年1 月1 日起至同
      年月16日止，則與被告間成立勞動契約，自95年1 月17日
      起則與訴外人宜興公司再度成立勞動契約，兩造間既無僱
      傭關係之存在，原告請求確認兩造間僱傭關係存在，暨被
      告應自95年5 月1 日起至被告同意原告給付勞務之日止，
      按月給付原告2 萬元，並附加按週年利率百分之5 計算之
      法定遲延利息，即屬於法無據，應予駁回。
據上論結，本件原告之訴為無理由，依民事訴訟法第78條，判決
如主文。
中    華    民    國    95    年    10    月    19    日
                  民事第三庭    法  官  陳清怡
以上正本係照原本作成
如對本判決上訴，須於判決送達後20日內向本院提出上訴狀
中    華    民    國    95    年    10    月    19    日
                                書記官  劉致芬


司法院資訊處製作；財團法人民間司法改革基金會備份。
